【裁判字號】    89,上易,2388
【裁判日期】    890808
【裁判案由】    竊盜
【裁判全文】
臺灣高等法院刑事判決                          八十九年度上易字第二三八八號
    上  訴  人
    即  被  告  甲○○
    選任辯護人  洪三財
右上訴人，因竊盜案件，不服台灣台北地方法院，八十九年度易字第七０九號，中華
民國八十九年五月二十三日第一審判決（起訴案號：台灣台北地方法院檢察署八十九
年偵字第三二號），提起上訴，本院判決如左：
    主  文
原判決撤銷。
甲○○無罪。
    理  由
一、公訴意旨略以：上訴人即被告甲○○係臺北市中山區○○○路○段一○八號五樓
    之四住戶，竟意圖為自己不法之所有，於民國八十九年一月十四日晚上八時許，
    在該棟大樓九樓之八室附近走道上，趁無人看守機會，竊取告訴人丁○○所有置
    放於上開地點之紙箱內之電線三捆、電源開關十粒、斷路器五粒、燈具一組、
    PVC水管材料七個，得手後，正要離開之際，為告訴人當場發現，報警查獲。因
    認被告涉犯刑法第三百二十條第一項竊盜罪嫌。
二、公訴人認被告涉犯竊盜罪嫌，要以告訴人於警訊及偵查中之指訴及證人丙○○之
    證述，以及告訴人立具之失竊報告及贓物認領保管收據為論據。訊據被告甲○○
    堅詞否認有何竊盜犯行，辯稱：伊當天因欲上樓觀風景並看法拍屋，經過九樓時
    ，有雜物堆置樓梯通道上，伊走過時有踢到紙箱，伊因好奇，有用手去翻一下，
    但伊確實沒有偷那些東西等語。經查（一）告訴人於警訊中指稱：伊和女友丙○
    ○在家剛要出門，親眼目睹被告將伊所有之水電材料乙批偷走，伊即高呼抓賊，
    且打電話報警（見偵查卷第六頁）；於偵查中指稱：看到被告抱東西要走，看到
    伊把東西放下（見偵查卷第二十四頁）；於原審指稱：之前伊有些東西不見，伊
    就較敏感，伊聽到外面有聲音就出來，看到被告在動伊的東西，東西用很厚紙箱
    包裝，伊出來時，看到被告把紙箱拿起來放到走道上的沙發，伊很凶問被告幹什
    麼，被告也嚇到，被告答說沒有，只是上來看看（見原審卷第四十九頁）；於本
    院調查時指稱：該走道是長形，伊的東西是放在大的紙箱，佔據走道三分之一到
    一半，如果要經過沒有注意看可能會踢到，之前伊有失竊東西，所以伊疑心病可
    能比較重，當天伊與女友在裡面有聽到外面有碰撞聲音，伊就跑出來問被告做什
    麼，結果被告可能被嚇到答不出話來，伊就以為被告要偷竊，伊出來看時，看到
    被告抱著箱子要把箱子移回去，被告手上並沒有把東西拿出來（見本院八十九年
    七月二十一日訊問筆錄）。（二）證人丙○○於偵查中證稱：聽到聲音，看到被
    告把東西抱著要走（見偵查卷第二十四頁）；於本院調查時證稱：被告有摸紙箱
    內東西（見本院同上訊問筆錄）。（三）證人即該社區副主任委員乙○○於原審
    證稱：右揭大樓有很多房子要賣，九樓確有法拍屋；伊到現場時，被告與告訴人
    爭執十幾分鐘，是被告主動說要請警察來處理等語（見原審卷五十頁、五十一頁
    ）。（四）右揭大樓告訴人放置紙箱處之通道寬約一百二十五公分，此有被告提
    出之照片在卷（見本院卷）。據上，告訴人於警訊中指稱被告係將乙批水電材料
    偷走，於偵查中改稱被告抱東西要走，於原審則稱被告動伊之東西，於本院又稱
    被告要把紙箱移回去，可見告訴人前後指述不一，是告訴人之指述尚難遽信，且
    依其前後不一之指訴，自難確信被告當時已有竊取行為之外觀。再證人丙○○於
    偵查中證稱：看到被告把東西抱著要走，於本院調查時改稱被告有摸紙箱內東西
    ，亦見證人丙○○前後證述不一，是證人丙○○之證詞亦難率信，且依證人丙○
    ○前後一之證詞，亦難確信被告已有竊盜行為之外觀。又一般之竊盜犯因做賊心
    虛，若被發現，衡之常情，理會迅速逃離現場或告饒求情，焉敢理直氣壯與失竊
    者爭執並主動要求報警處理？而本件被告除與告訴人據理力爭外，並主動要求報
    警處理，足徵被告確信其並無告訴人所指之竊盜行為。另依證人乙○○之證述，
    顯見右揭大樓確有法拍屋，是被告辯稱其上樓要去看法拍屋，堪信為真；而告訴
    人放置紙箱處之通道寬僅一百二十分公分，且該紙箱放置位置佔據通道三分之一
    至一半，是被告行經該該處若不小心自有踢觸到該紙箱而發生聲音之可能，再被
    告若踢觸到紙箱，基於好奇心而翻動看一看紙箱內究係何物，亦屬事理之常，是
    被告辯稱其走過時踢到紙箱，因好奇有用手去翻一下，其確實沒有偷那些東西，
    堪信屬實。此外查無其他積極證據足資證明被告有何竊盜犯行，是被告被訴之犯
    罪事實，要屬不能證明。
三、原審未予詳查，遽為認定被告犯罪，自有未合，被告上訴意旨否認犯行，為有理
    由，自應由本院將原判決撤銷改判，依法諭知被告無罪之判決。
據上論結，應依刑事訴訟法第三百六十九條第一項前段、第三百六十四條、第三百零
一條第一項，判決如主文。
本案經檢察官蔡茂松到庭執行職務。
中    華    民    國      八十九    年      八      月        八        日
                            台灣高等法院刑事第二十四庭
                                審判長法  官  陳  貽  男
                                      法  官  李  世  貴
                                      法  官  陳  憲  裕
右正本證明與原本無異。
不得上訴。
                                      書記官  劉  育  妃
中    華    民    國      八十九    年      八      月        九        日


司法院資訊處製作；財團法人民間司法改革基金會備份。
